【裁判字號】    90,訴,1178
【裁判日期】    900731
【裁判案由】    違反山坡地保育利用條例
【裁判全文】
臺灣臺中地方法院刑事判決                          九十年度訴字第一一七八號
    公  訴  人  臺灣臺中地方法院檢察署檢察官
    被      告  甲○○○
右列被告因違反山坡地保育利用條例案件，經檢察官提起公訴（八十九年度偵字第一
三二五九號），本院判決如左：
    主  文
甲○○○違反在公有山坡地內，不得擅自墾殖之規定，處有期徒刑柒月。緩刑年。
墾殖之四季豆、彎豆及高麗菜等作物，以及棚架等工作物，均沒收。
    事  實
一、甲○○○於民國八十八年十二月間，與坐落臺中縣和平鄉自由村山地保留地雙崎
    段六八八號土地之所有人丙○○設定抵押權，丙○○並同意甲○○○在該處種植
    蔬菜。後於八十九年三月上旬某日，甲○○○見上開丙○○所有之土地（此部分
    因得土地所有人丙○○之同意，不構成犯罪，理由詳如後述），以及其附近之土
    地，即臺中縣和平鄉○○村○○段六九○、六九一、六九二、六九三等四筆之國
    有山坡地保育區土地，先前即有不知名人氏在該處開挖整地，於九二一地震後無
    人整理，雜草叢生，未依規定向臺中縣和平鄉農業課申請，擅自基於在該處種植
    蔬菜之墾殖目的，僱請不詳姓名之人駕駛挖土機，將該處雜草清除，於同年四月
    中旬起，在該處搭設棚架，種植四季豆、彎豆及高麗菜（該四筆土地之墾殖面積
    詳如附件之土地複丈成果圖所示）。後於八十九年四月十四日下午二時三十五分
    許，經警方會同臺中縣和平鄉公所人員查獲。
二、案經臺中縣警察局和平分局報請臺灣臺中地方法院檢察署檢察官偵查起訴。
    理  由
一、訊據被告甲○○○對其未依規定向臺中縣和平鄉農業課申請，擅自於右揭時地僱
    用挖土機除草，基於在該處種植蔬菜之墾殖目的，搭設棚架，種植四季豆、彎豆
    及高麗菜等作物之行為，於本院審理時供認不諱，核與證人臺中縣和平鄉公所自
    由村村幹事乙○○於九十年六月七日本院審理，以及證人即臺中縣和平鄉自由村
    村長丁○○於九十年七月十九日本院審理之結證內容相符，復有現場圖、臺中縣
    東勢地政事務所土地複丈成果圖各一份，檢察官率同臺中縣警察局和平分局人員
    於九十年四月十三日上午十一時，至現場勘驗之履勘現場筆錄及現場照片十一幀
    附卷可稽。被告於本院審理期間提出之現場照片六幀，亦可證明其確有種植四季
    豆、彎豆及高麗菜等農作物之行為。又臺中縣和平鄉○○村○○段六九○、六九
    一、六九二、六九三等四筆土地，係屬國有山坡地保育區土地，亦有土地登記謄
    本四份附於偵查卷可證。綜上所述，被告自白與事實相符，其右揭在公有山坡地
    內擅自墾殖之行為，事證明確，洵堪認定。
二、核被告所為，係違反山坡地保育利用條例第十條之規定，應依同條例第三十四條
    第一項處罰。公訴人雖起訴被告於該四筆國有土地上開挖整地之行為，於起訴書
    內未載明被告墾殖作物之行為，惟被告墾殖作物之行為與被告開挖整地之行為，
    係屬持續性之實質上一罪關係，本院自得併予審理。爰審酌被告係因案外人丙○○將其土地予被告種植作物，而擴張在該四筆國有土地上墾殖，其動機尚值原諒
    ，其犯罪所得亦非多，犯罪後大致坦承犯行，態度尚佳等一切情狀，量處如主文
    所示之刑。被告未曾受有期徒刑以上刑之宣告等事實，有臺灣高等法院被告全國
    前案紀錄表、臺灣臺中地方法院檢察署刑案資料查註紀錄表各一份在卷可按，被
    告坦承犯行，尚有悔意，其經此教訓，當知警惕而無再犯之虞，公訴人亦請求宣
    告緩刑，本院綜核各情，所宣告之刑，認以暫不執行為適當，併予宣告緩刑三年
    ，以啟自新。被告墾殖之四季豆、彎豆及高麗菜等作物，以及棚架等工作物依山
    坡地保育利用條例第三十四條第五項之規定，宣告沒收。
三、公訴意旨略以：被告於八十九年三月上旬某日，僱用不詳姓名者駕駛挖土機，在
    臺中縣和平鄉○○村○○段六八八號之案外人丙○○所有山坡地上開挖整地，以
    及在該五筆山坡地保育區○設道路，因認其亦係違反山坡地保育利用條例第十條
    之規定，應依同條例第三十四條第一項處罰云云。然按山坡地保育利用條例第三
    十四條第一項之擅自墾殖或設置工作物，必以無正當權源而在公有或他人山坡地
    上擅自墾殖或設置工作物，始得成立，如已得所有人之同意，或其他原因對該山
    坡地有正當使用權源時，縱違反約定使用方法而設置工作物，自與「擅自」之要
    件不符，最高法院八十六年度臺上字第五０八五號判決可資參照。上開臺中縣和
    平鄉○○村○○段六八八號土地之所有人為案外人丙○○，其於八十八年十二月
    間，將該土地設定抵押權予被告，案外人丙○○並同意被告在該處種植作物等情
    ，除據被告供明在卷外，並經證人丁○○於九十年七月十九日本院審理時證稱：
    「該地原來是由丙○○的父親洪壽坤居住在該處，他們有在該處種植果樹，後來
    洪壽坤搬走，那塊地就交給甲○○○種植。」等語，並有臺中縣東勢地政事務九
    十年七月十一日九十中東地登字第八０七二號函及其所附土地登記申請書、土地
    抵押權設定契約書各一份附於本院卷可憑，案外人丙○○雖經多次傳喚均未到庭
    ，然依上開證據已足證明被告在該臺中縣和平鄉○○村○○段六八八號土地耕作
    之行為，已得案外人丙○○之同意。又公訴人認被告在上開五筆土地鋪設道路云
    云，惟此部分依證人乙○○、丁○○之證詞，均無法證明被告有鋪設道路之行為
    ，而被告自始均否認明鋪設道路之行為，是並無任何證據證明被告有修建道路之
    事實。此部分既無其他積極證據，足資證明被告就此部分有公訴人所指之犯行，
    揆諸前開法條及判例意旨，本應為無罪之諭知，惟依公訴意旨，認此部分與前開
    起訴經判決有罪部分，具有實質上一罪關係，依審判不可分原則，爰不另為無罪
    之諭知。
據上論斷，應依刑事訴訟法第二百九十九條第一項前段，山坡地保育利用條例第十條
、第三十四條第一項、第五項，刑法第十一條前段、第七十四條第一款，判決如主文
。
本案經檢察官鄒千芝到庭執行職務
中      華      民      國      九十      年      七    月    三十一    日
                                臺灣臺中地方法院刑事第四庭
                                        法  官  楊  真  明
右正本證明與原本無異。
如不服本判決，應於送達後十日內向本院提出上訴狀（須附繕本），上訴於臺灣高等
法院臺中分院。
                                        書記官
中      華      民      國      九十      年      七    月    三十一    日
附錄本判決論罪科刑法條
山坡地保育利用條例第十條：
  在公有或他人山坡地內，不得擅自墾殖、占用或從事前條第一款至第九款之開發、
  經營或使用。
山坡地保育利用條例第三十四條第一項、第五項：
  違反第十條規定者，處六月以上五年以下有期徒刑，得併科新台幣六十萬元以下罰
  金。
  犯本條之罪者，其墾殖物、工作物、施工材料及所使用之機具沒收之。


司法院資訊處製作；財團法人民間司法改革基金會備份。
